臺灣高等法院臺南分院刑事判決
上　訴　人　臺灣雲林地方法院檢察署檢察官
被　　　告　甲○○
　　　　　　　　　　（現另案於臺灣泰源技能訓練所執行中）
被　　　告　乙○○
被　　　告　丙○○
上列上訴人因被告等竊盜案件，不服臺灣雲林地方法院94年度易
字第126號中華民國94年6月29日第一審判決（起訴案號：臺灣雲
林地方法院檢察署94年度偵字第909號），提起上訴，本院判決
如下：
    主  文
上訴駁回。
    理  由
一、公訴意旨略以：被告甲○○、乙○○、丙○○三人基於意圖
    為自己不法所有之犯意聯絡，於民國（下同）九十四年一月
    十五日中午十二時二十六分許，分別由甲○○駕駛車牌號碼
    Y6─7990號自用小貨車；及丙○○駕駛車牌號碼3372─JK號
    自用小客車搭載乙○○前往雲林縣古坑鄉崁腳村「福安宮」
    內，竊取香油錢箱內之信徒善款及香爐，惟因遭姓名年籍不
    詳村民發現且該香爐前經村民以水泥固著於地，無法得手後
    ，乃即離去而未遂，嗣經警循線查獲而悉上情。因認三人共
    同觸犯刑法第321條第2項、第1項第4款結夥三人以上竊盜未
    遂罪嫌云云。
二、按犯罪事實應依證據認定之，無證據不得認定犯罪事實；又
    不能證明被告犯罪者，應諭知無罪之判決，刑事訴訟法第15
    4條第2項、第301條第1項前段分別定有明文。
三、本件公訴人認被告甲○○、乙○○、丙○○三人涉有刑法第
    321 條第2 項、第1 項第4 款結夥三人以上竊盜未遂罪嫌（
    公訴人起訴書原認定被告三人係共犯第320 條第3 項、第1
    項之普通竊盜未遂罪嫌，惟於原審審理時已當庭變更起訴法
    條），無非以：(1)證人即該福安宮管理人員林樹於警詢、偵
    查中之證言；(2)監視錄影光牒片經勘驗後，被告甲○○、乙○○二人於短短十分鐘左右之時間內，進出該福安宮多次，
    及被告乙○○確有搖晃香爐之情形，均非祈安拜禱之行為；
    至被告丙○○之洗車動作及各項舉止更顯係在外把風等語，
    資為其論據。
四、訊據被告三人均堅決否認有上揭犯行，(1)被告甲○○辯稱：
    起訴書記載我等三人遭姓名年籍不詳村民發現，這是傳聞證
    據，不構成證據能力。當天伊打電話向丙○○借用自小客車
    ，丙○○告知伊人在斗南，要返回嘉義梅山，伊即與丙○○
    相約伊駕駛自小貨車由梅山出發，二人在路上相遇換車使用
    ，後來在該福安宮附近相遇，丙○○因車子髒，即提議到福
    安宮洗車，三人即前往福安宮，到那裡，伊毒癮發作，即在
    廟內吸用毒品，並非在廟內行竊財物。他們二人在外面洗車
    ，當時我沒有看到乙○○去搖香爐，事後在原審法院看錄影
    帶才知道乙○○因為無聊去摸香爐，沒有用力搖；另外證人
    林樹證稱油錢箱旁邊有一根鐵絲，就懷疑我們是要去偷香油
    錢。鐵絲條不能證明是我們放在那邊的，且鐵絲條這麼小條
    ，根本不可能將油錢箱的錢拿出來，且上面也沒有黏口香糖
    之類的東西。又林樹他在警詢及偵查所述，前後不一，他說
    有一位村民看到我們去偷，為何不傳喚那位村民出來，根本
    是他憑空想像等語；(2)被告丙○○亦附和被告甲○○所辯情
    詞，並辯稱：伊在福安宮確實在洗車，並未進入廟內，亦無
    四處張望之把風行為等語；(3)被告乙○○則辯稱：當天我坐
    丙○○的車，我因為無聊有去搖香爐二、三下，沒有在香爐
    的周圍上下去觀察，就離開了，香爐比我身高還高，上面還
    搭有鐵棚子，原審有勘驗光碟，法官才判我們無罪，在我們
    進去廟時，就有看見該廟裝設有監視器，地面水泥有黏住香
    爐，我搖香爐，沒有竊盜意思，我若有竊盜意思，先前就與
    甲○○去偷車勒贖就好了，無需偷香爐，香爐也無從去賣，
    何況當時是中午，農民都要回家吃中餐，土地廟在路旁，當
    時是人車往來最多的時候，若我們要偷該香爐，一定會被發
    覺，光碟與證人林樹的證述，都無法證明我們有竊盜行為等
    語。
五、經查：
（一）證人林樹於警詢及偵查中供證：福安宮之前曾被行竊過一
      千元，這一次並沒有被竊走香油錢，現場有看到一根鐵絲
      ，並非福安宮的物品，至於是否被告等所有，伊不知道，
      之前廟內香爐被行竊過二次，才以水泥加以固定等語，依
      其證言，僅係證述福安宮之前失竊之情形，及當天現場曾
      發現鐵絲一根之事實，然尚不足以佐認被告三人當天確有
      下手行竊廟內財物之行為。
（二）經原審當庭勘驗現場監視錄影光牒，內容略為：(1)被告丙○○自94年1月15日12時26分三人抵達福安宮，迄同日12
      時34分三人離去前，有三次往返福安宮外之水槽與車輛之
      間，在水槽處均在洗滌物品，並未進入福安宮內，亦未有
      四處張望之行為；(2)被告甲○○雖三次進入福安宮內，停
      留時間稍長，但看不見其在廟內做何事；(3)被告乙○○亦
      二度進入廟內，惟亦看不清其在廟內做何事，其第二次進
      入福安宮前曾雙手握住廟外香爐把座，右腳並踏住香爐底
      座，用力搖晃香爐等情（見原審卷第75頁）。則本院認依
      上開勘驗內容顯示，(1)被告丙○○自始均僅在廟外水槽來
      回往返洗滌物品，渠辯稱：伊當時在該處洗車等語，即屬
      可信，焉能以洗車之行為遽認為係竊盜之把風之行為？(2)
      至被告甲○○、乙○○雖有進入福安宮內2、3次，然因攝
      影的光線及角度，未能看見二人進入廟內所從事的活動，
      因此尚難認定被告二人有進入廟內「行竊財物」之行為。
      (3)又被告乙○○固有搖晃香爐之情形，然之後即看到其立
      即走進福安宮內，並未對香爐有進一步之行為，衡諸常情
      ，苟被告乙○○意欲行竊該香爐，見該香爐無法搬動，衡
      情理應會四處察看明瞭其原因，焉有旋即走進廟內絲毫未
      予察看之理，準此，亦難僅憑此搖晃香爐之行為，遽予認
      定被告乙○○意欲行竊該香爐。(4)再者，當時係日正時分
      ，光線明亮，且該廟為公共場所，隨時會有人車往返或進
      出，被告三人若係前往該廟行竊財物，下車後應會迅速行
      動，以免事跡敗露，豈有神色自若，並在該處停留長達7
      、8分鐘，甚至還在廟外水槽洗滌物品之理？
（三）況認定犯罪事實應依證據，為刑事訴訟法所明定，故被告
      否認犯罪事實所持之辯解，縱屬不能成立，仍非有積極證
      據足以證明其犯罪行為，不能遽為有罪之認定（最高法院
      30年上字第1831號判例意旨可資參照）。公訴人雖以被告
      甲○○、乙○○多次進入廟內，被告乙○○復有搖晃香爐
      之行為，及被告甲○○辯稱：在廟內吸食毒品等，均有悖
      於一般進香拜拜及社會之常情，而為被告三人有結夥竊盜
      未遂犯行之論告依據。惟本件既乏積極證據足資證明被告
      三人有行竊之犯行，已如前述，依上開判例意旨，亦不能
      以被告所辯情詞內容之瑕疵，即遽為被告有罪之認定。
六、綜上，公訴人所舉證據，尚未足以使本院確信被告三人有結
    夥行竊財物未遂之犯行，故公訴人控訴被告等之犯罪事實，
    尚屬不能證明，自應為無罪之判決。原審以調查證據結果，
    斟酌全辯論意旨，認不能證明被告三人犯罪，而諭知被告三
    人均無罪，核無不當，檢察官上訴意旨仍執前詞認應成立犯
    罪，指摘原判決不當，為無理由，應予駁回。
七、被告丙○○經合法傳喚，無正當之理由不到庭，爰不待其陳
    述，逕行判決。
據上論斷，應依刑事訴訟法第368條、第371條，判決如主文。
本案經檢察官徐松奎到庭執行職務。
中　　華　　民　　國　　94　　年　　10　　月　　31　　日
                  刑事第三庭    審判長法　官  陳義仲
                                      法　官  楊子莊
                                      法　官  陳顯榮
以上正本證明與原本無異。
不得上訴。
　　　　　　　　　　　　　　　　　　　書記官  陳嘉琍
中　　華　　民　　國　　94　　年　　11　　月　　1 　　日
